Inventaris van het archief van C.A. Kluyver [levensjaren 1884-1974], 1909-1967
Nationaal Archief, Den Haag
Collectie 455 Kluyver-De Jong van Beek en Donk
Kluyver
1909-1967
C22194
0.20 meter; 28 inventarisnummers.
Normale, geschreven, getypte en gedrukte documenten, geen bijzondere handschriften.
Nationaal Archief, Den Haag
Clasina Albertina Kluyver (1884-1974)
Clasina Albertina Kluyver (1884-1974) was actief in de vredes- en vrouwenbeweging. Vervolgens was ze werkzaam voor de afdeling Volkenbondzaken van het Ministerie van Buitenlandse Zaken, en later plaatsvervangend gedelegeerde bij de Volkenbond. Ook al had zij geen juridische opleiding, zij ontwikkelde zich tot een vooraanstaand deskundige op het gebied van internationale staatkunde. Het archief bevat o.a. briefwisselingen, en stukken betreffende haar activiteiten voor het vrouwenkiesrecht, de vrede en de Volkenbond en in Nederlandse politieke partijen.
Archiefvorming
Geschiedenis van de archiefvormer
Clasina Albertina Kluyver werd op 23 september 1884 in Breda geboren. In 1902 schreef zij zich in aan de Rijksuniversiteit in Leiden om medicijnen te studeren, wellicht gestimuleerd door haar moeder Maria Honig, die werkzaam was in de Vereeniging voor Vrouwenkiesrecht. In 1907 huwde zij met mr. Benjamin de Jong van Beek en Donk, een der bestuursleden van het comité "Vrede door Recht". Zij werd zelf actief in de vredes- en vrouwenbeweging betrokken. Na naam gemaakt te hebben met een lezing voor de Vereeniging van Vrouwelijke Studenten te Leiden over vredesvraagstukken (1909) was zij van 1910-1914 secretaris van de Nationale Vrouwenraad voor Nederland en aldus betrokken bij de internationale vrouwenconferenties van 1913. Ook was zij nauw betrokken bij de Nederlandsche Anti Oorlog Raad die op 8 oktober 1914, kort na het uitbreken van de wereldoorlog, door haar man werd opgericht. Zij correspondeerde met haar man over de Ford conferentie in Stockholm van 1916 en ijverde voor de oprichting van de Volkenbond.
In 1920 werd haar huwelijk met Benjamin de Jong van Beek en Donk ontbonden. Zij kreeg nu een aanstelling als commies bij de pas opgerichte afdeling Volkenbondzaken van het ministerie van Buitenlandse Zaken en was tevens secretaris van de jaarlijkse Nederlandse delegatie bij de Volkenbond. In 1929 werd zij plaatsvervangend gedelegeerde in dit lichaam. Ook al had zij geen juridische opleiding, zij ontwikkelde zich tot een vooraanstaand deskundige op het gebied van internationale staatkunde.
De aanhang van de Nederlandsche Anti Oorlog Raad bestond vooral uit de vooruitstrevende liberalen en de vrijzinnige democraten. Clasina Kluyver had derhalve als deskundige voor de buitenlandse politiek invloed op het partijprogram. Zij gaf echter aan haar ambtelijke functie bij het ministerie de voorrang boven een kandidatuur op een verkiezingslijst. Eerst in 1946 stelde zij zich verkiesbaar voor de Tweede Kamer op een der lijsten van de Partij van de Arbeid. Zij was toen hoofd van de Afdeling Verenigde Naties van het ministerie van Buitenlandse Zaken. Tot aan haar dood behield zij de functie van Algemeen Adviseur-Honorair bij het ministerie. Op 7 oktober 1974 overleed zij in Den Haag.
Geschiedenis van het archiefbeheer
Blijkens eigen mededelingen is een groot deel van haar archief in 1940 verloren gegaan
Mededeling van C.A. Kluyver in inventarisnummer 5
.
Het archief werd in 1985 door mevrouw C.A. Binnerts-Kluyver aan de Tweede Afdeling van het Algemeen Rijksarchief geschonken.
Correspondentie Tweede Afdeling 1985 D 9.297, 1986 D 140
Schenking (van een niet overheidsarchief)
2.21
Aanwijzingen voor de gebruiker
Openbaarheidsbeperkingen
Volledig openbaar.
Materiële beperkingen
Aanvraaginstructie
Openbare archiefstukken kunnen online worden aangevraagd en gereserveerd. U kunt dit ook via de terminals in de studiezaal van het Nationaal Archief doen. Om te kunnen reserveren dient u de volgende stappen te volgen:
U maakt een profiel aan op www.gahetna.nl, en logt vervolgens in
Via de archiefinventaris (alleen de beschrijvingen met rode nummers) selecteert u het gewenste archiefstuk door op de knop 'Reserveren' te klikken
In het volgende scherm geeft u aan op welke dag u het archiefstuk wilt inzien
Indien u zich bevindt in de studiezaal en een tafelnummer heeft ontvangen kunt u dit nummer vermelden. Als u geen tafelnummer heeft kunt u tafelnummer 777 laten staan
Vervolgens bevestigt u uw reservering door deze te versturen.
Verwant materiaal
Beschikbaarheid van kopieën
Beschrijving van de series en archiefbestanddelen
- Algemeen, A.
  - Briefwisseling met: International Woman Suffrage Alliance, 1915, 1927; W. van Itallie van Embden, 1945 en z.j.; Lyceumclub 's-Gravenhage, 18 juli 1945; Nationaal Comité voor Internationale Belangen, 13 mei 1927; Nederlandsch Comité van Vrouwen voor duurzamen Vrede, 1917; Nederlandse Vereniging van Vrouwen met Academische Opleiding, 1949-1958; W.H. Posthumus-van der Goot, 1935-1936; C. Ramondt-Hirschmann, 1951; Vereeniging "Onderlinge Vrouwenbescherming", 12 juli 1921; Vereeniging Tesselschade,1913., 1913-1958; 1; 1 omslag
  - Stukken betreffende mededeling van herinneringen ten behoeve van de geschiedschrijving., 1948-1967; 2-5
    - Briefwisseling met W.H. Posthumus-van der Goot naar aanleiding van haar monografie over de vrouwengeschiedenis: Van moeder op dochter. 1948-1949, 2; 1 omslag
    - Briefwisseling met dr H. Verwey-Jonker over de verhouding tussen de Vereeniging voor Vrouwenkiesrecht en de Nederlandsche Bond voor Vrouwenkiesrecht. Juli 1954, 3; 1 omslag
    - Briefwisseling met mevrouw H.W. Jurriaanse over het departement van Buitenlandse Zaken in Nederland tijdens de bezetting in met bijlagen. 1940-1945, 1961 en z.j., 4; 1 omslag
      Deze herinneringen werden opgesteld om na te gaan welke archieven door het ministerie in mei 1940 werden vernietigd.
    - Doorslag van een brief aan Barbara S. Kraft, houdende mededelingen over haar werk in de Nederlandsche Anti Oorlog Raad. 24 november 1967, 5; 1 stuk
  - Het Parool, houdende een karakteristiek naar aanleiding van haar zeventigste verjaardag., 23 september 1954; 6; 1 stuk
- Activiteiten voor het vrouwenkiesrecht, B.
  - Tijdschriftartikelen over vrouwenkiesrecht., 1912-1913; 7; 1 omslag
  - Wereldkroniek, houdende een verslag van de bijeenkomst van de Internationale Vrouwenraad in Den Haag., 17 juli 1913; 8; 1 stuk
  - Stukken betreffende haar ontslagname als bestuurslid van de Vereeniging voor Vrouwenkiesrecht, afdeling Den Haag., 1913; 9; 1 omslag
  - Briefwisseling met Johanna W.A. Naber, secretaris van de Nationale Vrouwenraad van Nederland., 1913-1919; 10; 1 omslag
  - Teksten van redevoeringen ter verdediging van het vrouwenkiesrecht en de vrouw in het maatschappelijk verkeer, met convocaties., 1913-1929 en z.j.; 11; 1 omslag
  - Briefwisseling met de Internationale Vrouwenraad en zijn onderafdelingen., 1914; 12; 1 omslag
  - De Amsterdammer, houdende een stembiljet tot verkiezing van een vrouwenparlement., 5 januari 1918; 13; 2 stukken
- Activiteiten voor de vrede en de Volkenbond, C.
  - De vredesbeweging, tekst van een redevoering voor de Vereeniging voor Vrouwelijke Studenten te Leiden, met convocaat., Juni 1909; 14; 1 deel
  - Teksten van lezingen over vrede en ontwapening., 1913-1937; 15; 1 omslag
  - Foto van het secretariaat van de Nederlandsche Anti Oorlog Raad., 1916; 16; 1 stuk
  - Stukken betreffende haar activiteiten als lid van de Nederlandse delegatie van de Volkenbond., 1919-1940; 17-20; 4 omslagen
    - Kranteartikelen van haar hand. 1919-1928, 17
    - Krante- en tijdschriftartikelen, houdende verslagen van haar lezingen en spreekbeurten over de Volkenbond, met convocaties. 1923-1940, 18
    - Krante- en tijdschriftartikelen over haar optreden in de Nederlandse delegatie. 1928-1936, 19
    - Stukken betreffende de organisatie van een volkenbondsdag in Nederland. 1936, 20
  - Tijdschriftrecensies van haar hand over internationaalrechtelijke monografieën., 1928-1940; 21; 1 omslag
  - Voorlichtingsartikelen over de conferentie van San Francisco en de Verenigde Naties, met convocaat voor een door haar te houden lezing., 1945-1956; 22; 1 omslag
- Activiteiten in Nederlandse politieke partijen, D.
  - Stukken betreffende haar activiteiten in de Vrijzinnig-Democratische Bond., 1912-1928; 23-27
    - Briefwisseling met G. Nijpels, redacteur van het partijorgaan. 1912-1913, 23; 1 stukken
    - Stukken betreffende haar lidmaatschap van de commissie inzake het buitenlands beleid. 1916-1917, 24; 1 omslag
    - Stukken betreffende haar lidmaatschap van de commissie tot herziening van de beginselverklaring en het werkprogramma. 1919-1921, 25; 1 omslag
    - Stukken betreffende haar deelname aan kieskringen en pogingen van de bond om haar kandidaat te stellen bij verkiezingen. 1920-1926, 26; 1 omslag
    - Stukken betreffende haar opzegging van het lidmaatschap van de Bond. 1928, 27; 1 omslag
  - Pamfletten en formulieren naar aanleiding van haar deelneming aan de Tweede-Kamerverkiezingen op de lijst van de Partij van de Arbeid., 1946; 28; 3 stukken